【裁判字號】    89,訴,200
【裁判日期】    890407
【裁判案由】    損害賠償
【裁判全文】
臺灣嘉義地方法院民事判決  八十九年度訴字第二○○號
    原      告  己○○
                乙○○
                丁○○
                丙○○
                戊○○
    右五人共同
    訴訟代理人  邱創典律師
    複  代理人  林春發律師
    被      告  甲○○
右當事人間請求損害賠償事件，本院判決如左：
    主      文
被告應給付原告己○○新台幣伍拾萬零玖仟貳佰貳拾元，應給付原告乙○○、丁○○
、丙○○、戊○○等四人每人各新台幣貳拾肆萬元，及均自民國八十八年五月十二日
起至清償日止，按週年利率百分之五計算之利息。
原告其餘之訴駁回。
訴訟費用由被告負擔十分之四，由原告己○○負擔十分之二，由原告乙○○、丁○○
、丙○○、戊○○每人各負擔十分之一。
本判決原告勝訴部分於原告己○○、乙○○、丁○○、丙○○、戊○○依序以新臺幣
壹拾柒萬元、捌萬元、捌萬元、捌萬元、捌萬元分別為被告供擔保後，得假執行。
原告其餘假執行之聲請駁回。
    事      實
甲、原告方面：
    一、聲明：被告應給付原告己○○新台幣（下同）壹佰零柒萬壹仟肆佰拾元，
        應給付原告乙○○、丁○○、丙○○、戊○○每人各陸拾萬元，暨均自起訴
        狀繕本送達翌日起至清償日止，按週年利率百分之五計算之利息，並願供擔
        保請准宣告假執行。
    二、陳述：
      （一）被告甲○○於民國（下同）八十八年一月二十四日下午一時五十分許，
            駕駛車號ＲＹ－七０三０號自用小貨車，沿嘉義縣番路鄉一五九甲線縣
            道由東往西方向行駛，途經該縣道九公里又五百公尺處時，本應注意汽
            車行駛時，駕駛人應注意車前狀況，並採取必要之安全措施，以避免肇
            生事故，而依當時情形，又無不能注意之情形，竟疏未注意及此，並未
            充分注意警戒前方人車動態，即行貿然駕車前行，適有陳林蓮珍（即原
            告己○○之配偶、原告乙○○、丁○○、丙○○、戊○○之父）欲徒步
            穿越上開道路，亦未注意遵守在未設有行人穿越道亦非禁止穿越之路段
            穿越道路時，應注意左右有無來車後，始可小心迅速穿越之規定，即行
            貿然穿越該處道路，遂遭疏未注意車前狀況之甲○○因煞避不及而撞及
            倒地，致使陳林蓮珍因而受有顱內出血之傷害而送醫不治死亡。
      （二）原告己○○、乙○○、丁○○、丙○○、戊○○因被告所為前開侵權行
            為受有如下之損害：
            １、喪葬費用：原告己○○係死者陳林蓮珍之配偶，支付陳林蓮珍之喪
                葬費用共計貳拾柒萬壹仟肆佰拾元，應由被告如數賠償。
            ２、精神慰藉金：原告己○○係死者陳林蓮珍之配偶，原告乙○○、陳
                榮輝、丙○○、戊○○等四人則均係死者陳林蓮珍之子女，骨肉至
                親，竟天人永隔，內心之痛苦實屬不言可喻，爰分別請求被告賠償
                原告己○○捌拾萬元，賠償原告乙○○、丁○○、丙○○、戊○○
                等四人每人各陸拾萬元之精神慰藉金。
      （三）從而，被告應給付原告己○○壹佰零柒萬壹仟肆佰拾元，應給付原告
            乙○○、丁○○、丙○○、戊○○等四人每人各陸拾萬元，暨均自起訴
            狀繕本送達翌日起至清償日止，按週年利率百分之五計算之法定遲延利
            息。
    三、證據：提出戶籍謄本四份、殯葬費明細表一份、殯葬費收據二十一份等為證
        。
乙、被告方面：
    一、聲明：原告之訴駁回。
    二、陳述：對於原告所提戶籍謄本四份、殯葬費明細表一份、殯葬費收據二十一
        份等證據資料，以及本院依職權調閱本院八十八年度交訴字第一五號業務過
        失致死刑事案卷內之卷證資料，均表示沒有意見。
丙、本院依職權調閱本院八十八年度交訴字第一五號業務過失致死刑事案卷。
    理      由
一、本件原告起訴主張：被告甲○○於八十八年一月二十四日下午一時五十分許，駕
    駛車號ＲＹ－七０三０號自用小貨車，沿嘉義縣番路鄉一五九甲線縣道由東往西
    方向行駛，途經該縣道九公里又五百公尺處時，本應注意汽車行駛時，駕駛人應
    注意車前狀況，並採取必要之安全措施，以避免肇生事故，而依當時情形，又無
    不能注意之情形，竟疏未注意及此，並未充分注意警戒前方人車動態，即行貿然
    駕車前行，適有陳林蓮珍（即原告己○○之配偶、原告乙○○、丁○○、丙○○
    、戊○○之父）欲徒步穿越上開道路，亦未注意遵守在未設有行人穿越道亦非禁
    止穿越之路段穿越道路時，應注意左右有無來車後，始可小心迅速穿越之規定，
    即行貿然穿越該處道路，遂遭疏未注意車前狀況之甲○○因煞避不及而撞及倒地
    ，致使陳林蓮珍因而受有顱內出血之傷害而送醫不治死亡等情，業據原告提出戶
    籍謄本四份、殯葬費明細表一份、殯葬費收據二十一份等為證，並經本院依職權
    調閱本院八十八年度交訴字第一五號業務過失致死刑事案卷查明無訛，且為被告
    所不爭，應堪信原告之主張為真實。
二、按汽車行駛時，駕駛人應注意車前狀況，並隨時採取必要之安全措施，道路交通
    安全規則第九十四條第三項定有明文。查被告係合法考領有駕駛執照之人，於右
    揭時地駕駛上開自用小客車，理應注意上開規則，而肇事當時係晴天，路況亦為
    乾燥、無缺陷、無障礙之路面，並無使被告不能注意之情事，此亦據本院依職權
    調閱被告被訴業務過失致死罪之本院八十八年度交訴字第一五號業務過失致死刑
    事案卷所附道路交通事故調查報告表查明屬實，乃被告竟疏未注意車前狀況，以
    致肇事，此迭據被告於上開刑事案件程序中供承不諱，應堪認被告確有違上述道
    路交通安全規則而有過失甚明。雖然被害人陳林蓮珍當時徒步欲橫越上開肇事路
    段時，亦未注意遵守在未設有行人穿越道亦非禁止穿越之路段穿越道路時，應注
    意左右有無來車後，始可小心迅速穿越之規定，即行貿然穿越該處道路，而遭被
    告駕車撞及肇事，實亦為本件肇事之次因，被告上開過失應為本件肇事之主因，
    惟被告要難據此辭卸其過失之責。而本件肇事事件之責任歸屬，經送台灣省車輛
    行車事故覆議鑑定委員會覆議結果，亦同此認定等情，有該委員會覆議意見函一
    份附在上開刑事案卷內可稽，且被害人陳林蓮珍確因本件車禍致死，亦據本院依
    職權調閱本院八十八年度交訴字第一五號業務過失致死案卷查明無訛，堪信被害
    人陳林蓮珍之死亡與被告之過失行為間，確有相當因果關係無疑，被告自應負過
    失侵權行為之損害賠償責任。
三、次按「因故意或過失，不法侵害他人之權利者，負損害賠償責任」；「不法侵害
    他人致死者，對於支出殯葬費之人，亦應負損害賠償責任」；「不法侵害他人致
    死者，被害人之父、母、子、女及配偶雖非財產上之損害，亦得請求賠償相當之
    金額」，民法第一百八十四條第一項前段、第一百九十二條第一項、第一百九十
    四條分別定有明文。被告對於本件車禍既有過失責任，已見前述，是原告等請求
    損害賠償，即屬於法有據，茲就本件原告等所請求之各項賠償金額，分別論述如
    下：
    （一）原告己○○為被害人陳林蓮珍支出喪葬費用之損害：原告己○○係被害人
          陳林蓮珍之配偶，為陳林蓮珍支出之喪葬費用，已據其提出殯葬費明細表
          一份、殯葬費收據二十一份（共計為貳拾柒萬壹仟肆佰拾元，至於有關
          原告於起訴時所主張之救護車資貳仟元、火葬場撿骨壹仟陸佰元部分，因
          原告始終無法提出支出該部分費用之相關證據資料，業據原告表示該部分
          之請求願意撤回在卷）為證，且為被告所不爭，除其中有關巾綢與白套衣
          襪玖佰伍拾元、芙蓉草與艾草壹佰捌拾元、車資肆仟元、遊覽車車資肆仟
          伍佰元、毛巾等壹萬仟壹佰元等花費，難認係屬支出喪葬費用所「必要
          」，因而該部分應予扣除外，其餘之貳拾肆萬捌仟柒佰元，堪認確屬原告
          己○○為被害人陳林蓮珍支出喪葬費用之損害無訛。
    （二）原告五人有關精神慰撫金之賠償請求：原告己○○係死者陳林蓮珍之配偶
          ，原告乙○○、丁○○、丙○○、戊○○等四人則均係死者陳林蓮珍之子
          女，此有戶籍謄本四份在卷可稽，骨肉至親，竟天人永隔，渠等內心之痛
          苦，實屬不言可喻，是原告五人以渠等係屬被害人陳林蓮珍之配偶、子、
          女，內心均痛苦不堪，請求被告給付慰撫金，即無不合，本院爰斟酌兩造
          之身份、地位、經濟等情狀，認原告五人請求被告給付不法致死侵害之精
          神慰藉金，在原告己○○不逾陸拾萬元，原告乙○○、丁○○、丙○○、
          戊○○等四人每人各不逾肆拾萬元之範圍內，尚屬允當，應予准許，逾此
          範圍所為之請求，尚嫌過高，不應准許。
    （三）綜上所述，原告己○○、乙○○、丁○○、丙○○、戊○○所得請求被告
          賠償之金額，總計依序為捌拾肆萬捌仟柒佰元（248700＋600000＝848700
          ）、肆拾萬元、肆拾萬元、肆拾萬元、肆拾萬元。
四、再按「損害之發生或擴大，被害人與有過失者，法院得減輕賠償金額，或免除之
    」，民法第二百十七條第一項定有明文。查被告前開過失雖為本件肇事之主因，
    然被害人陳林蓮珍於肇事之際徒步橫越上開道路時，亦未注意遵守在未設有行人
    穿越道亦非禁止穿越之路段穿越道路時，應注意左右有無來車後，始可小心迅速
    穿越之規定，即行貿然穿越該處道路，而遭被告駕車撞及肇事，實亦為本件肇事
    之次因，已詳如前述，是被害人陳林蓮珍既屬與有過失，則依前開說明，自應適
    用過失相抵之法則，減輕被告之賠償金額。本院審酌兩造之過失程度，認被害人
    陳林蓮珍與被告應負之過失責任應為四比六，方屬公允，是自應就被告所應賠償
    之金額，予以核減十分之四。
五、原告己○○、乙○○、丁○○、丙○○、戊○○所得請求被告賠償之金額，依序
    為捌拾肆萬捌仟柒佰元、肆拾萬元、肆拾萬元、肆拾萬元、肆拾萬元，且原告等
    亦均應負十分之四之過失責任，均已見前述，則原告所受損害即應予以核減十分
    之四之金額，從而，被告所應賠償原告己○○、乙○○、丁○○、丙○○、戊○○之金額，依序應為伍拾萬零玖仟貳佰貳拾元、貳拾肆萬元、貳拾肆萬元、貳拾
    肆萬元、貳拾肆萬元。是本件原告本於侵權行為損害賠償之法律關係請求被告賠
    償損害，就其訴請「被告應給付原告己○○伍拾萬零玖仟貳佰貳拾元，應給付原
    告乙○○、丁○○、丙○○、戊○○等四人每人各貳拾肆萬元，暨均自八十八年
    五月十二日（即起訴狀繕本送達翌日）起至清償日止，按週年利率百分之五計算
    之利息」部分之請求，為有理由，應予准許，逾此範圍所為之請求，為無理由，
    應予駁回。又原告陳明願供擔保，聲請宣告假執行，經核其勝訴部份，合於法律
    規定，爰酌定相當之擔保金額宣告之；其餘假執行之聲請，因該部份訴之駁回而
    失所依據，應予駁回。
六、據上論結，本件原告之訴為一部有理由，一部無理由，並依民事訴訟法第七十九
    條但書、第三百九十條第二項，判決如主文。
中      華      民      國    八十九    年      四      月      七      日
~B臺灣嘉義地方法院民事庭
~B    法  官  王金龍
右為正本係照原本作成
如對本判決上訴須於判決送達後廿日內向本院提出上訴狀
中      華      民      國    八十九    年      四      月      七      日
~B    書記官  賴琪玲


司法院資訊處製作；財團法人民間司法改革基金會備份。
